臺灣基隆地方法院民事判決　　　　　 94年度海商簡上字第1號
上　訴　人　好聖貿易有限公司
法定代理人　甲○○
訴訟代理人　陳傳中律師
被上訴人　　陽明海運股份有限公司
法定代理人　乙○○
訴訟代理人　程學文律師
當事人間請求損害賠償事件，上訴人對於民國94年6月3日本院基
隆簡易庭94年度基海商簡字第1號第一審判決提起上訴，本院第
二審合議庭於94年10月17日言詞辯論終結，判決如下：
    主  文
上訴駁回。
第二審訴訟費用由上訴人負擔。
    事實及理由
一、上訴人主張下情，並聲明：(1)原判決廢棄。(2)前開廢棄部分
    ，被上訴人應給付上訴人新台幣（下同）252,286元，暨自
    起訴狀繕本送達之翌日起至清償日止，按年息百分之五計算
    之利息。
    （一）訴外人生旺貿易有限公司（下稱生旺公司）於民國92
          年11、12月間，自泰國進口榴槤一只40 呎貨櫃（下
          稱系爭貨物），出口商委由被告公司運送。因系爭貨
          物為對溫度極為敏感且需要妥善保存之蔬果，運送人
          對於運送貨物應為必要之注意及處置。然系爭貨物於
          92年12月3日到達高雄港，經開櫃發現部分損壞，乃
          於次日聲請標準海事檢定有限公司（下稱標準檢定公
          司）就系爭貨物損壞之原因予以檢定，發現系爭貨物
          中0.30925比例之損壞，折合進貨價格，所受損害為
          新台幣（下同）252286元。
    （二）查本件貨載榴槤於92年11月27日裝船，被上訴人依約
          應於同年12月1日，將該批榴槤運送至目的港（高雄
          港），然被上訴人卻遲至12月3日，始將榴槤送達高
          雄港，其運送遲到之事實顯而易見。又航程中並無發
          生天災事故等不可抗力事件，被上訴人亦不爭執。再
          者，有關系爭貨物之運送遲到，被上訴人始終未舉證
          證明係因運送物之性質，或因託運人、上訴人之過失
          所致，從而自應依民法第634條規定負擔損害賠償責
          任。系爭榴槤因密封過久，進而熟透，並於運送過程
          中產生熟裂、變色等毀損情況。是若被上訴人未能舉
          證證明系爭榴槤過熟之情形嚴重，以致縱設如期運送
          ，亦無法避免熟裂、變色等損害，自不容僅以榴槤裝
          入貨櫃之前已經過熟為由，主張就榴槤熟裂、變色之
          損害免負賠償責任。
    （三）被上訴人已將貨載榴槤之名稱、種類、數量、品質等
          項目，詳細載於提單上，且無「通知事項與所收貨物
          之實際情況有顯著跡象，疑其不相符合」之情形，自
          可推定系爭貨物確有提單所載之數量、品質。本件雖
          係採FCL/FCL運送，由託運人裝櫃封櫃，然依被上訴
          人簽發提單之條款第九條第三項記載「 (3)The Car-
          rier shall be at liberty to inspect the Goods
          without notice at any time or place.」（即運送
          人有權不預先通知，可在任何時間、任何地點檢查貨
          物）可知，被上訴人於收受託運人交付運送之貨櫃時
          ，可不經知會，隨時拆櫃檢查貨物，期使提單上載貨
          物、品質與實際載運之貨物名實相符，足見被上訴人
          並無所謂「無法核對」可言。是若被上訴人竟為貪圖
          便利而未予檢查，且直接簽發提單，並詳細載明運送
          之貨物、品質、數量等情，自應依提單文義負責，不
          容事後又以「採FCL/FCL整櫃運送」「無法查核」「
          無權利拆櫃檢查」云云為由，主張免責。
    （四）生旺公司於92年12月3日發現貨損情況，嗣於93年5月
          31 日將該損害賠償請求權讓與上訴人，上訴人並於
          93年9 月6日提起本件訴訟請求賠償，縱使生旺公司
          於93年12 月14日，始通知被上訴人將損害賠償請求
          權讓與上訴人，然因債權讓與通知僅係一對抗要件，
          且被上訴人亦尚未對生旺公司為任何賠償，故仍無礙
          上訴人與生旺公司間之債權讓與契約，已於93年5月
          31日成立生效之事實，故本件請求未逾一年除斥期間
          至明。
二、被上訴人則以下列情詞置辯，並聲明：上訴駁回。
    （一）兩造於第一審時，業依原審法院之命提出爭點整理，
          上訴人自應受協議爭點之拘束，不得再為其他爭點之
          主張。詎上訴人竟於提起本件上訴後，始主張本件貨
          物運送有遲延之事實，以及主張本件貨損係因本件運
          送遲延所致云云，是上訴人之上開主張乃係於第二審
          訴訟程序始提出之新攻擊防禦方法，不僅有礙被上訴
          人之攻擊防禦，及延滯本件訴訟程序，且就此新攻擊
          防禦方法，上訴人於原審並無不能提出之理，是依民
          事訴訟法第447條第1項及第3項規定，依法自不應予
          准許。
    （二）本件貨物於92年11月27日裝載上船，於同年12月3日
          即運抵目的港，是本件運送之時間，係在通常航行所
          需之時間之內，因此本件運送並無上訴人主張之任何
          遲到情事甚明。復依公證人公證報告認為本件貨損可
          合理地歸因於貨物在裝入貨櫃之前就已經過熟，或者
          可歸因於貨物的固有瑕疵或貨物的本身性質，足見本
          件貨損原因，顯與本件運送是否遲到無關。再者本件
          貨物運送乃係採FCL/FCL之整櫃運送方式，不但貨物
          係由託運人自行裝填入櫃，並由託運人於裝櫃完成後
          ，自行於貨櫃櫃門黏貼貨櫃封條，以確保貨櫃內之貨
          物於運送中，不會遭（運送）人任意開啟，而發生毀
          損或短少之情事，並以之作為辨別運送責任之依據；
          且各國海關於核准貨物報關出口後，亦會於貨櫃上黏
          貼海關封條，作為貨物已合法報關之依據。因此，運
          送人於運送中並不能任意自行拆櫃檢查；被上訴人就
          本件冷凍貨櫃之運送，已依約維持系爭冷凍貨櫃約定
          之溫度及通風設定，依法即應認被上訴人已履行本件
          運送契約義務，被上訴人並無任何過失情事，而不應
          負擔債務不履行或侵權行為之損害賠償責任。
    （三）退一步言，縱認本件被上訴人應負任何損害賠償責任
          ，惟因本件受貨人生旺公司並未於本件貨物提領後一
          年內，對被上訴人提起訴訟，上訴人主張受讓自生旺
          公司之本件請求權，已因一年除斥期間之經過而消滅
          ，被上訴人應得依海商法第56條第2項及民法第299條
          規定，主張免除本件之一切損害賠償責任。且依民法
          第638條規定，被上訴人亦僅就系爭貨物於目的港所
          減損之價值，負損害賠償責任，然查上訴人並未舉證
          證明系爭貨物受損情形，及系爭貨物目的地市價為何
          ？以及受損貨物之價值為何？顯見其本件請求金額，
          實屬無理由。上訴人並請求被上訴人給付伊報關費、
          拖櫃費及拆櫃費等，惟查，上揭相關費用，亦顯非運
          送人依首上開民法第638條規定，被上訴人依法應負
          之損害賠償責任，因此，上訴人就該部分之請求，亦
          顯無理由。
三、經查生旺公司於92年11、12月間，自泰國進口榴槤一只40呎
    貨櫃，出口商委由被告公司運送，於92年11月27日裝船，於
    同年12月3日，運抵高雄港，經開櫃發現部分榴槤有變色及
    熟裂的情形，有祥瑞海事保險公證人有限公司（下稱祥瑞公
    證公司）之公證報告在卷可稽（參見原審卷第42頁至51頁）
    ，兩造對此亦不爭執，應堪信為真實。
四、上訴人主張系爭貨物依約應於92年12月1日運送至目的港（
    高雄港），然被上訴人卻遲至12月3日，始將榴槤送達高雄
    港，而系爭榴槤因密封過久，進而熟透，並於運送過程中產
    生熟裂、變色等毀損情況，被上訴人未能舉證證明榴槤過熟
    之損害，非其運送遲到，或因運送物之性質，或因託運人、
    上訴人之過失所致，自應債務不履行及侵權行為之損害賠償
    責任等語，為被上訴人所否認，並以前詞置辯，經查：
    （一）上訴人係受讓受貨人生旺公司之債權，亦據其提出債
          權讓與契約書1紙為證（參見原審卷第86頁），而被
          上訴人為系爭貨物之運送人，亦為載貨證券之簽發人
          ，故兩造間之權利義務關係，悉依載貨證券之記載為
          準。本件貨物運送乃係採FCL/FCL之整櫃運送方式，
          貨物係由託運人自行裝填入櫃，並由託運人於裝櫃完
          成後，再交由被上訴人，而於載貨證券上之記載「
          SHIPPER’S LOAD, STOW & COUNT（託運人自行裝填
          、堆存及計數）」，是載貨證券記載之貨物名稱、種
          類、數量、品質等項目，均係依據托運人之告稱，運
          送人無從查知貨櫃內實際裝填之貨物為何？數量多少
          ？品質如何？上訴人辯稱被上訴人可依據簽發提單第
          九條第三項記載「 (3)The Carrier shall be at
          liberty to inspect the Goods without notice at
          any time or place.」（即運送人有權不預先通知，
          可在任何時間、任何地點檢查貨物）之條款，可不經
          知會，隨時拆櫃檢查貨物，期使提單上載貨物、品質
          與實際載運之貨物名實相符，顯與海上貨物之運送實
          務及習慣，不相符合，並不足採。
    （二）再查本件貨物於92年11月27日裝載上船，於同年12月
          3日即運抵目的港，是本件運送之時間，係在通常航
          行所需之時間之內，其約定應於同年12月1日抵達目
          的港，無非係該航程之預定時間，因此，本件運送並
          無上訴人主張之遲到情事。又查被上訴人已依約將系
          爭冷凍貨櫃溫度維持在約定之溫度攝氏15度，並且保
          持通風口50%開啟，有系爭冷凍貨櫃之溫度記錄表附
          卷可稽（參見原審卷第36頁），參與本件貨損公證之
          祥瑞公司之公證報告，亦明白記載：「我們認為本件
          冷凍貨櫃的溫度，於運送中一直良好地維持在本件運
          送約定之攝氏15度。」，而關於本件貨物損害可能發
          生之原因，上開公證報告也明白表示：「基於上述的
          公證結果，我們認為本件貨損可合理地歸因於貨物在
          裝入貨櫃之前就已經過熟，以及／或者可歸因於貨物
          的固有瑕疵或貨物的本身性質。」等情，足見系爭貨
          物之毀壞，並非被上訴人之故意或過失所致，應堪認
          定。
五、綜上所述，本件上訴人主張應負債務不履行或侵權行為之損
    害賠償責任，為不足採，被上訴人抗辯尚屬可信。是則上訴
    人執此請求被上訴人應給付上訴人252,286元，暨自起訴狀
    繕本送達之翌日起至清償日止，按年息百分之五計算之利息
    云云，自屬無據，不應准許。原審為上訴人敗訴之判決，並
    無不合。上訴意旨指摘原判決不當，求予廢棄改判，為無理
    由，應予駁回。
六、本件因事證已臻明確，兩造其餘攻擊、防禦方法及所為之立
    證，經核與判決之結果不生影響，無庸逐一論述，併予敘明
    。
七、據上論結，本件上訴為無理由，依民事訴訟法第436條之1第
    3 項、第449條第1項、第78條，判決如主文。
中　　華　　民　　國　　94　　年　　10　　月　　26　　日
                  民事庭審判長法  官  周玫芳
                              法  官  王翠芬
                              法  官  林李達
以上正本係照原本作成。
本件判決不得上訴。
中　　華　　民　　國　　94　　年　　10　　月　　31　　日
                              書記官  黃錫煒
